臺灣臺中地方法院民事判決
                                    110年度訴字第1527號  
原      告  李親迪  
訴訟代理人  林宜慶律師
被      告  游順官  
上列當事人間塗銷抵押權登記事件，本院於民國110年11月15日
言詞辯論終結，判決如下：
    主    文
被告應將如附表所示之抵押權設定登記予以塗銷。
訴訟費用由被告負擔。
    事實及理由
一、原告起訴主張：原告之父李清典（已於民國107年6月13日死
    亡）所有如附表所示之土地(下稱系爭土地）應有部分各為4
    4/100，於79年12月2日遭被告綁架並要求設定登記一般抵押
    權（下合稱系爭抵押權，抵押權設定登記事項如附表所示）
    ，此有臺灣高等法院臺中分院82年度重上更㈠字第26號判決
    可佐（見本院卷第101-131頁）。嗣李清典逝世，由原告繼
    承系爭土地，然因李清典並未積欠被告任何債務，系爭抵押
    權擔保之債權不存在，故系爭抵押權亦因而無從成立。且縱
    認所擔保之債權存在，自系爭抵押權之清償日起，迄今已逾
    15年，並依民法第880規定，系爭抵押權亦已罹於時效。爰
    依民法第767條提起本件訴訟等語。並聲明：如主文所示。
二、被告則以：系爭抵押權之設定，係因李清典欠款新臺幣1500
    萬元，伊有口頭上催討，過來李清典過世了，我想還有抵押
    權設定等語。並聲明：原告之訴駁回。
三、兩造不爭執事項（見本院卷第148頁）：
㈠、系爭土地原為李清典所有，李清典於107年6月13日死亡後，
    由原告以繼承為登記原因，於108年6月28日登記為土地所有
    權人，權利範圍百分之44。
㈡、系爭抵押權分別於79年12月2日、79年12月3日設定抵押權與
    被告，抵押權設定登記事項如附表所示。
四、本院之判斷：
㈠、原告主張系爭土地原為李清典所有，前曾設定系爭抵押權予
    被告，抵押權設定登記事項如附表所示，嗣李清典於107年6
    月13日死亡，由原告繼承系爭土地等情，業據提出土地登記
    第一類謄本為證（見本院卷第41-51），且為被告所不爭執
    ），原告此部分主張，堪信為真實。
㈡、按請求權，因15年間不行使而消滅；消滅時效，自請求權可
    行使時起算；以抵押權擔保之債權，其請求權已因時效而消
    滅，如抵押權人，於消滅時效完成後，5年間不實行其抵押
    權者，其抵押權消滅，民法第125、128、880條前段分別定
    有明文。經查，系爭抵押權所擔保之債權，依系爭土地登記
    第一類謄本所示，存續期間自79年11月26日起至79年12月25
    日，清償日期79年12月25日，則被告對李清典之債權請求權
    自79年12月25日起即可行使，則自79年12月25日起算15年，
    迄94年12月25日止，該債權之請求權即罹於時效而消滅；又
    若被告未於系爭抵押權擔保之前開債權請求權消滅時效完成
    後5年內之99年12月25日前實行其抵押權，系爭抵押權將因5
    年之除斥期間經過而消滅。被告固辯稱其曾口頭催討李清典
    等語，惟此情為原告所否認，被告就此有利於己之事實自應
    負舉證之責，然其既陳稱沒有其他證明等語（見本院卷第14
    8頁），則其所辯曾向李清典請求還款一節，即難採信。是
    系爭抵押權所擔保之債權縱屬存在，亦因債權之請求權消滅
    時效期間，已於94年12月25日屆滿，且被告未於債權請求權
    消滅時效完成後5年內實行抵押權，依前述說明，系爭抵押
    權至遲於99年12月25日即已歸於消滅，已堪認定。
㈢、又按「所有人對於無權占有或侵奪其所有物者，得請求返還
    之。對於妨害其所有權者，得請求除去之。有妨害其所有權
    之虞者，得請求防止之。」民法第767條第1項定有明文。系
    爭抵押權至遲於99年12月25日已歸於消滅，業如前述，然系
    爭土地於登記上現仍有系爭抵押權登記之負擔存在，顯妨害
    原告就系爭土地所有權之圓滿行使，則原告依上揭規定，請
    求被告塗銷系爭抵押權設定登記，於法有據。
㈣、本院既認原告請求被告將如附表所示之抵押權設定登記予以
    塗銷為有理由，則其另主張李清典係遭綁架而設定系爭抵押
    權予被告並請求塗銷部分，自毋庸審究，附此敘明。
五、綜上所述，原告依民法第767條第1項規定，請求被告塗銷系
    爭抵押權設定登記，為有理由，應予准許，爰判決如主文第
    1項所示。
六、本件事證已臻明確，兩造其餘攻擊防禦及所舉證據，經核均
    於判決結果不生影響，爰不一一論述。
七、訴訟費用負擔之依據：民事訴訟法第78條。　　
中　　華　　民　　國　　110 　年　　12　　月　　20　　日
                  民事第五庭  法  官  李蓓
以上正本係照原本製作。　　
如對本判決上訴，須於判決送達後20日內向本院提出上訴狀。如
委任律師提起上訴者，應一併繳納上訴審裁判費。
中　　華　　民　　國　　110 　年　　12　　月　　21　　日
                              書記官  陳采瑜  
附表：
編號 土地標示 設定權利 範圍 抵押權設定登記事項 1 臺中市○○區○○段000地號土地 44/ 100 字號：普字第36187號 登記日期：79年12月2日 登記原因：設定 權利人：游順官 債權額比例：2分之1 擔保債權總金額：新臺幣1500萬元 存續期間：自79年11月26日至79年12月25日 清償日期：79年12月25日 共同擔保地號： 大興段13、14、24、25。 大貴段554、555、636、791、793、815、878。 2 臺中市○○區○○段000地號土地 44/ 100 字號：普字第36187號 登記日期：79年12月3日 登記原因：設定 權利人：游順官 債權額比例：2分之1 擔保債權總金額：新臺幣1500萬元 存續期間：自79年11月26日至79年12月25日 清償日期：79年12月25日 共同擔保地號： 大興段13、14、24、25、210。 大貴段554、555、636、791、793、815。